臺灣高等法院臺中分院刑事判決　　96年度重上更(三)字第19號
上　訴　人　臺灣南投地方法院檢察署檢察官
被　　　告　丙○○
　　　　　　　　　　 (現於臺灣臺南監獄臺南分監執行)
選任辯護人　洪主雯　律師
上列上訴人因被告毒品危害防制條例案件，不服臺灣南投地方法
院91年度訴字第360號中華民國91年10月30日第1審判決（起訴案
號：臺灣南投地方法院檢察署90年度偵字第2812號），提起上訴
，經本院判決後，由最高法院發回更審，本院更為判決如下：
    主    文
原判決撤銷。
丙○○連續販賣第一級毒品，處有期徒刑玖年，附表一編號3所
示販賣第一級毒品所得金錢沒收之，如全部或一部不能沒收時，
以其財產抵償之。又連續販賣第二級毒品，處有期徒刑伍年，附
表一編號4所示販賣第二級毒品所得金錢沒收之，如全部或一部
不能沒收時，以其財產抵償之。應執行有期徒刑拾貳年，附表一
編號3~4所示販賣第一、二級毒品所得金錢均沒收之，如全部或
一部不能沒收時，以其財產抵償之。
    事    實
一、丙○○明知海洛因、甲基安非他命分別屬於毒品危害防制條
    例第2條第2項第1、2款所規定之第一、二級毒品，不得持有
    販賣，乃分別基於意圖販賣第一級毒品海洛因以營利之概括
    犯意，利用其母親所有，交其使用之門號0000000000號行動
    電話1具作為對外聯絡工具，自90年3、4月間起，迄於同年6
    、7月間止，先後多次在南投縣南陽路343巷12號 4樓（美滿
    天下大樓 4樓）處，將塑膠袋分裝後之第一級毒品海洛因，
    按重量不同，以每包新台幣（下同） 1,000~3,000元不等之
    價格，分別出售予廖文毅、李勝錄，其販賣之時間、地點、
    金額及交付方式等行為態樣詳如附表二編號 1~2所示；而自
    90年4月初起，迄於同年 6月底止，先後3次在上揭處所，將
    以塑膠袋分裝後之第二級毒品甲基安非他命，以每包 1,000
    之價格，出售予廖文毅，其販賣之時間、地點、金額及交付
    方式等行為態樣詳如附表二編號3所示。
二、嗣經警於90年8月8日下午5時許，在南投縣南投市○○路343
    之12號 4樓查獲，並當場扣得丙○○母親所有，交予丙○○
    使用，而與本案販賣毒品犯行有關如附表一編號 1所示之門
    號00000000000號行動電話1具（尚有與本案無關如附表一編
    號2所示之行動電話1具）。
三、案經南投縣警察局南投分局報請臺灣南投地方法院檢察署檢
    察官偵查起訴。
    理    由
一、按被告以外之人（包括證人及共同被告等）於審判外之言詞
    或書面陳述，除法律別有規定外，原則上固不具證據能力，
    但被告以外之人於檢察事務官、司法警察官或司法警察調查
    中所為之陳述，與審判中不符時，其先前之陳述具有較可信
    之特別情況，且為證明犯罪事實存否所必要，仍得為證據，
    刑事訴訟法第159條第1項、第159條之2分別定有明文。所謂
    「調查中所為之陳述與審判中不符」之要件，應就前後階段
    之陳述進行整體判斷，以決定其間是否具有實質性差異；而
    「較可信之特別情況」之情形，亦應就前後陳述時之各種外
    部情況進行比較，以資決定何者外部情況具有可信性，若陳
    述係在特別可信之情形況所為，則虛偽陳述之危險性即不高
    ，雖係審判外陳述，或未經被告反對詰問，仍得承認其有證
    據能力；又所謂外部情況認定之情形，例如，(1)時間之間隔
    ；陳述人先前陳述是在記憶新的情況下直接作成，一般與事
    實較相近，事後可能因陳述人對被告有所顧忌或同情，因而
    在被告面前較不願陳述不利被告之事實；(2)有意識的迴避；
    由於先前陳述時被告未在場，是陳述人直接面對詢問警員所
    為陳述較為坦然；事後可能因陳述人對被告有所顧忌或同情
    ，因而在被告面前較不願陳述不利被告之事實；(3)受外力干
    擾：陳述人單獨面對檢察事務官或司法警察（官）所為之陳
    述，程度上較少會受到強暴、脅迫、詐欺、利誘或收買等外
    力之影響，其陳述較趨於真實，若被告在庭或有其他成員參
    與旁聽時，陳述人可能會本能的作出迴避對被告不利之證述
    ，或因不想生事乃虛構事實而為陳述；(4)事後串謀：目擊證
    人對警察描述所目賭情形，因較無時間或動機去編造事實，
    客觀上亦較難認與被告間有勾串情事，其陳述具有較可信性
    ，但事後因特殊關係，雙方可能因串謀而統一口徑，或事後
    情況變化，兩者從原先敵對關係變成現在友好關係等情，其
    陳述即易偏離事實而較不可信；(5)警詢或檢察事務官調查時
    ，有無辯護人、代理人或親友在場：如有上開之人在場，自
    可期待證人為自由從容之陳述，其證言之可信度自較高；(6)
    警詢或檢察事務官所作之調查筆錄記載是否完整：如上開筆
    錄對於犯罪構成要件、犯罪態樣、加重減輕事由或起訴合法
    要件等事實或情況，均詳實記載完整，自可推定證人陳述與
    事實較為相近，而可信為真實。法院除審酌上列因素綜合判
    斷外，亦應細究陳述人問答態度、表情與舉動之變化，此一
    要件係屬訴訟法事實之證明，以自由證明為已足。是若被告
    以外之人於審判外之陳述，係在特別可信之情況下所為，則
    虛偽陳述之危險性即不高，雖係審判外陳述，仍得承認具有
    證據能力。經查：證人廖文毅於90年7月6日警詢時陳稱：其
    確有向被告購買第一、二級毒品海洛因與甲基安非他命之情
    事（見臺灣南投地方法院檢察署90年度偵字2812號偵查卷第
    22~23頁)；向被告購買第一、二級毒品云云（見本院94年度
    上更(一)字第379號卷第132~134頁）； 而證人李勝錄於90年7
    月20日警詢時陳稱：其於3、4月開始向被告購買第一級毒品
    海洛因5、6次等語（見臺灣南投地方法院檢察署90年度偵字
    2812號偵查卷第27~28頁)，而於91年 9月26日原審審理時時
    改稱：伊都是打電話給被告，但是到被告家賣我毒品的人都
    是「水果明」，不是被告云云（見原審卷第 153頁），復於
    95年3月7日本院前審審理時則陳稱：其係向另一位綽號亦稱
    「阿華」者購買，並非向被告購買云云（見本院94年度上更
    (一)字第379號卷第131頁至第132頁）。 揆之證人廖文毅、李
    勝錄上開警詢時與法院審理中之陳述，明顯有不符之情形。
    經審酌其等二人經警詢問製作筆錄完畢後，業據其等親閱簽
    名確認記載內容無訛，當時復無被告在場之心理壓力，未及
    顧慮向警方據實陳述之後果，較無刻意虛偽陳述或迴護推卸
    之可能，且參酌其等於警詢時已詳述購買之情節，並有廖文
    毅與被告各使用之行動電話通聯紀錄可佐，而證人李勝錄於
    原審審理時仍結證堅稱：被告確有出售海洛因予伊之情事，
    難認其有誤認相同綽號之另一位「阿華」之虞。是以，綜合
    整體外部情況觀之，堪認證人廖文毅、李勝錄於警詢中之陳
    述，具有特別可信性，且其等二人均係直接向被告購買毒品
    之人，為證明具有極度封閉、隱密性之販賣毒品犯罪事實存
    否所必要。從而，證人廖文毅、李勝錄於警詢中之陳述，應
    具證據能力。
二、被告丙○○（下稱被告）於本院審理時矢口否認有附表二所
    示販賣第一、二級毒品海洛因與甲基安非他命之犯行，辯稱
    ：伊所購買之海洛因與安非他命係供己施用，並無販賣營利
    之情事，因為友人知悉其有毒品才會向伊調用，伊係無償提
    供施用或以購入之價格轉讓，並無販售賺取差價云云。經查
    ：(一)被告確有先後多次於附表一所示時、地，分別出售第一
    、二級毒品海洛因予廖文毅、李勝錄及出售第二級毒品甲基
    安非他命予廖文毅等情，已據(1)證人廖文毅於90年7月6日警
    詢時陳述：「（您施用之毒品來源？如何聯絡？交易次數？
    有無年籍供警方追查？）我於今年 4月間開始施用安非他
    命及海洛因，我於4月初至 6月底有至美滿天下大樓4樓（經
    查證為南投市○○路343巷12號4樓），找阿華（經指證口卡
    係丙○○71.10.14、Ｚ000000000）買海洛因5、6次我都是以
    行動電話聯絡阿華，每次都買新臺幣（以下同）貳仟元，安
    非他命也向阿華買3至4次，每次都買壹仟元」（見臺灣南投
    地方法院檢察署90年度偵字2812號偵查卷第22頁）；而於91
    年 9月12日原審審理時結證：我都在丙○○家樓下等丙○○
    拿毒品來給我，我再交錢給丙○○等語（見原審卷第 125頁
    。(2)證人李勝錄於90年 7月20日警詢時證述：伊係經簡瑩忠
    介紹才認識丙○○的，約 3、4個月前認識的，伊與簡瑩忠3
    、 4個月前開始向丙○○購買過毒品，伊與簡瑩忠都是向丙
    ○○購買海洛因毒品，伊與簡瑩忠都是直接到丙○○位於南
    投市省立醫院前乙幢大樓 4樓（門樓號碼不知道）內交易，
    每次交易都是先打其行動電話，共向丙○○購買5、6次毒品
    警方提示之丙○○（男、71年10月14日、身分證號碼Ｚ00000
    0000）之口卡片，經伊指認無誤，就是販賣毒品給伊之人等
    語（見臺灣南投地方法院檢察署90年度偵字第2812號第27頁
    反面至第28頁正面）；於91年 6月20日在原審審理時證稱：
    其曾向被告買過海洛因，沒收買過安非他命，除了向被告買
    之外，也有向綽號『阿福』的人買過，平時叫丙○○的綽號
    『阿華』，係在警察局時看口卡照片才知道『阿華』這是被
    告，其有去過被告所住的大樓找過被告，平常要買毒品都打
    被告的手機的號碼，雙方約在被告住處交易，有時被告下樓
    ，有時其上樓，買賣毒品次數至少5~6次，每次價金在1千元
    至 3千元不等，其於警詢時因警員問每次大約買多少，乃稱
    一、兩千元，關於價金以本次所述為正確等語（原審卷第58
    ~60頁）；於91年7月25日在原審審理仍堅詞證稱：「（被告
    問證人：我有賣毒品給你嗎？在哪裡？）證人答：有。我都
    打阿華（即當庭的丙○○）手機號碼，約在省立醫院對面大
    樓四樓丙○○住處買毒品海洛因很多次，至少5、6次，每次
    1千元至3千元不等；伊並無誣陷被告，伊所以曾拿電擊棒要
    打被告係因為被告賣的毒品不純，品質比較差，但剛要打，
    被告即騎機車逃跑了，不過，被告賣的毒品有時純，有時不
    純，因為買了發現不純才找被告，伊的確有向被告買過毒品
    無訛，至於被告毒品有無向他人買毒品伊不知道等語（見原
    審卷第 89~90頁、第93頁）。(三)證人廖文毅於警詢時雖亦指
    述曾向綽號「水果明」、「鍾仔」及「阿偉」者購買等語在
    卷（見90年度偵字2812號偵查卷第22頁、91偵字第2344號影
    印卷第25頁、第44頁），但稽之證人廖文毅證述本意係指稱
    其購買毒品之對象，包括被告及上開各人，此由其陳稱：有
    時向水果明購取，有時向「阿華」即被告購取，期間還向乙
    名「鍾仔」者購取，及其於90年7月1日為警查扣之毒品係向
    「阿偉」購取等語甚明。衡之購毒者在一定期間內，向不同
    對象購取毒品，並無悖於社會事實與經驗，自難認證人廖文
    毅上開於警詢時所述，有矛盾之處。再證人李勝錄於警詢時
    及原審時固尚證稱：其係經由簡瑩忠介紹而認識丙○○，且
    曾與簡瑩忠向被告購買毒品，其係從簡瑩忠處知悉被告之手
    機號碼等情，而為證人簡瑩忠所否認，不能證明屬實。然衡
    之證人簡瑩忠於91年 9月26日原審審理時證稱：我曾經有一
    次載李勝錄到省立醫院附近那裡等語屬實在卷（見原審卷第
    52頁），且證人李勝錄就其所述交易毒品之處所，與證人廖
    文毅之指述相一致，自不能僅因證人簡瑩忠否認上情，遽謂
    證人李勝錄所述全部不可採。(四)至於證人廖文毅於原審審理
    時雖改稱：係拜託丙○○購買云云（見原審卷第 124頁），
    而於本院前審95年3月7日審理時更翻稱：事實上沒有向被告
    買毒品，毒品係向「阿偉」者購買云云（見本院94年度上更
    (二)字第379號卷第頁）；又證人李勝錄於91年9月26日原審審
    理時最後訊問時突改稱：伊都是打電話給被告，但是到被告
    家賣我毒品的人都是「水果明」，不是被告云云，而於本院
    前審95年3月7日審理時即改稱：其係向另一位綽號亦稱「阿
    華」者購買毒品，該販毒者並非被告，其先前證述向被告購
    買毒品係因施用毒品腦筋不清，誤認所致，實際上非向被告
    購買云云（見本院94年度上更(一)字第379號卷第131頁至第13
    2頁）。 惟按證人之前後陳述相互間有所歧異時，其原因事
    由不一而止，究竟何者為可採，法院仍得本其自由心證予以
    斟酌，非謂一有不符或矛盾，即應認其全部均為不可採信（
    最高法院74年臺上字第1599號判例要旨、同院90年度臺上字
    第6078號判決要旨參照）；況認事採證、證據之取捨及證據
    證明力之判斷，俱屬事實審法院之職權，苟無違證據法則，
    自不能指為違法；是供述證據前後雖有差異或矛盾，事實審
    法院非不可本於經驗及論理法則，斟酌其他情形，作合理之
    比較，定其取捨；其就供述證據之一部，認為真實者，予以
    採取，亦非法則所不許。因之，證人供述之證據，前後縱有
    差異，事實審法院依憑證人前後之供述證據，斟酌其他證據
    ，本於經驗法則與論理法則，取其認為真實之一部，作為論
    罪之證據，自屬合法（最高法院90年度臺上字第6943號判決
    要旨參照）。揆證人廖文毅就其曾向被告拿取毒品，並交付
    價金乙節，已據其於90年 7月6日警詢時及91年9月12日原審
    審理時證述無訛如上述，再參之其證稱以其所有之00000000
    0號行動電話與被告之 0000000000號行動電話相聯絡以購買
    毒品乙節，稽之卷附該二門號自90年5月1日起至同年6月7日
    止之通聯紀錄（ 見偵字第2812號卷第45頁、第59~60頁），
    雙方確曾通話達一百次之情事，並經警扣得被告使用如附表
    一編號1所示之該門號行動電話1具，有警製搜索扣押筆錄及
    扣押物目錄表各 1份在卷可憑。且證人廖文毅並經警帶同前
    往指認向被告購買毒品之處所無訛，拍攝照片在卷為憑（見
    臺灣南投地方法院檢察署90年度偵字2812號偵查卷第30頁）
    ，堪認證人廖文毅先前證稱：其有向被告購買第一、二級毒
    品等情，信實可採。再證人李勝錄於警詢時及於91年 6月20
    日及同年 7月25日原審審理時已就其向被告購買第一級毒品
    結證堅稱無訛，稽其就向被告購買毒品經過等細節，指述具
    體明確，並就雙方何以發生購毒糾紛乙事，詳述緣由，顯見
    證人李勝錄並非單純打電話與被告聯絡而未向被告購買毒品
    ，且對於被告亦至為熟識，更無指認錯誤之可能，則其於91
    年 9月26日原審審理時及95年3月7日本院前審審理時所為之
    證詞，係出於迴護，委無足取。又證人李勝錄實際購買之次
    數及每次購買之價金等節，其於警詢時雖稱：購買5、6次，
    每次約1至2千元等語，而於91年 6月20日原審審理時證稱：
    實際交易幾次忘記了，大約至少5、6次，每次1千元至3千元
    等語，前後略有不一致之情形，衡之證人李勝錄於原審時已
    明確指出其購買毒品海洛因之上、下限金額為1,000至3,000
    元不等，且釋明何以警詢筆錄載稱：1至2千元之原因，應認
    其於原審審理時關於購買海洛因價金之額度為可採，亦即證
    人李勝錄確曾向被告購買 3,000元數量之毒品無訛，惟因交
    易 3,000元價額之實際次數不明，自應本於「罪證有疑利於
    被告認定」之證據法則，認定李勝錄向被告購買毒品之次數
    為5次，其中交易價金為3,000元者有1次，其餘4次之價金皆
    為 1,000元。至證人廖文毅於警詢時證述：其向被告購買第
    一級毒品海洛因 5、6次，而購買第二級毒品甲基安非他命3
    、 4次等語，而有不明確之情形，亦應本於「罪疑惟輕」之
    證據法則，認定被告販賣第一級毒品海洛因予廖文毅之次數
    為5次，而販賣第二級毒品甲基安非他命之次數為3次。(五)按
    認定犯罪事實所憑之證據，並不以直接證據為限，即綜合各
    種間接證據，本於推理作用，為認定犯罪事實之基礎，如無
    違背一般經驗法則，尚非法所不許（最高法院44年台上字第
    702號判例意旨參照)。本案綜合上開事證情況，堪認被告確
    有分別販賣第一級毒品海洛因予廖文毅、李勝錄二人各 5次
    ，及販賣第二級毒品甲基安非他命予廖文毅 3次，要屬無疑
    。(六)又本案雖可疑被告與綽號「鍾仔」同係受案外人綽號「
    水果明」吸收為下游轉賣之「小弟」，而尚有其他共同正犯
    之可能，然被告否認犯行，且證人廖文毅、李勝錄事後亦翻
    異前詞，否認有向被告購買毒品，復無積極證據可資認定，
    故此部分事實，無從予以擬制，附此敘明。
四、查再無論施用或販賣毒品犯行，皆為政府嚴加查緝，販賣毒
    品罪又屬重刑罪，設若無利可圖，衡情一般人當無以販入之
    價格轉讓，而甘冒被查獲移送法辦之危險。且海洛因或甲基
    安非他命皆可任意分裝或增減其份量、純度，而每次買賣之
    價量，亦隨時隨雙方關係之深淺、當時之資力、需求程度及
    對行情之認知等因素，機動調整。因之被告欲賺取之利得，
    除經被告坦承明確外，委難得悉其具體事證。職是之故，縱
    未能查悉被告販賣毒品圖得之利益，但除別有事證，足認係
    按同一價格轉讓，確未牟利外，尚難遽認其非法販賣毒品之
    事證有所不足；否則，同為販賣毒品者，坦承示悔者難辭重
    典，飾詞否認者反能僥倖逃脫法律制裁，顯失認事用法之平
    允。綜合上開事證情況，足認被告販入毒品之初，其主觀上
    即起意販賣以營利，且事後亦已為出售甚明。綜上所述，被
    告販入第一級毒品海洛因與第二級毒品甲基安非他命，而按
    重量不同，予以分裝，分別出售予廖文毅、李勝錄如附表二
    所示之犯行，事證明確，足以認定，自應依法論科。
五、查被告行為後，刑法部分修正條文業於94年2月2日公布，並
    自95年7月1日起施行，本案應適用之相關法律已有變更，茲
    就本案有關之事項，比較適用修正前、後規定之結果說明如
    次：(一)被告行為時，關於死刑之減輕規定，修正前刑法第64
    條第 2項係規定「死刑減輕者，為無期徒刑，或為15年以下
    12年以上有期徒刑。」，修正後刑法第64條第 2項則規定「
    死刑減輕者，為無期徒刑。」；又關於無期徒刑之減輕規定
    ，修正前刑法第65條第2項係規定「無期徒刑減輕者，為7年
    以上有期徒刑。」，修正後刑法第65條第 2項則規定「無期
    徒刑減輕者，為20年以下15年以上有期徒刑。」，比較新舊
    法適用結果，自以適用修正前刑法第64條第2項、第65條第2
    項之減刑規定對被告較有利。(二)罰金刑之加重，依修正後刑
    法第67條規定，其最高度及最低度同加重之，較修正前刑法
    第68條所定，僅加重其最高度，為不利於被告等。(三)原刑法
    第56條連續犯之規定業經刪除，失其效力，依修正後之刑法
    規定，數行為將論以數罪，併合處罰，並非較有利於被告，
    是依修正後刑法第2條第1項規定，比較新舊法結果，仍應適
    用被告行為時之法律即舊法論以連續犯，對被告較為有利。
    (四)法定刑中罰金刑部分：刑法第33條第 5款業經修正公布，
    修正後刑法第33條第 5款規定「罰金：新臺幣一千元以上，
    以百元計算之」，與修正前刑法第33條第 5款規定「罰金：
    （銀元）一元以上」不同。比較新舊法結果，以舊法即行為
    時法較有利於被告，故依刑法第2條第1項前段規定，本案關
    於販賣第一級毒品罪與第二級毒品罪之法定刑罰金部分，自
    應適用行為時之法律即修正前刑法第33條第 5款規定決定其
    罰金部分之法定刑。(五)修正後刑法第51條第5款規定為：「
    數罪併罰定其應執行者：宣告多數有期徒刑者，於各刑中之
    最長期以上，各刑合併之刑期以下，定其刑期。但不得逾三
    十年」，與修正前同條款規定：「數罪併罰定其應執行者：
    宣告多數有期徒刑者，於各刑中之最長期以上，各刑合併之
    刑期以下，定其刑期。但不得逾二十年」相較，自以修正前
    規定之20年上限，對被告較為有利，此為影響被告刑罰之法
    律效果，是被告行為後法律已有所變更，經比較新舊刑法第
    51條第 5款之規定，應依刑法第2條第1項前段之規定，適用
    受刑人行為時之法律規定，而定其應執行之刑。(六)揆諸前揭
    最高法院決議及修正後刑法第2條第1項前段、後段規定之「
    從舊、從輕」原則，綜其全部罪刑之比較，自應一體適用被
    告行為時之法律，即修正前刑法之相關規定，予以論處。(七)
    又刑法第59條酌量減輕之規定雖新增「認科以最低度刑仍嫌
    過重者」，惟此係法院就刑之酌裁審認標準見解之明文化，
    非屬法律之變更；均不生新舊法比較適用之問題，應適用裁
    判時法（最高法院95年第8次刑事庭會議決議參照）。
六、核被告如附表二編號 1~2所示之行為，係犯毒品危害防制條
    例第4條第1項之販賣第一級毒品罪；附表二編號 3所示之行
    為，係犯同條第 2項之販賣第二級毒品罪。被告為販賣第一
    、二級毒品，而持有之低度行為，分別應為販賣之高度行為
    所吸收，不另論罪。被告先後多次販賣第一、二級毒品之犯
    行，各均時間緊接，觸犯構成要件相同之罪名，顯係基於概
    括犯意反覆為之，均為連續犯，各應依修正前刑法第56條之
    規定以一罪論，所犯各罪名中，除法定刑為死刑、無期徒刑
    部分，依法不得加重外，並依法加重其刑。本案原審公訴人
    於起訴書雖載稱：被告連續販賣第一級毒品予廖文毅5、6次
    、李勝錄5、6次，並販賣第二級毒品予廖文毅3、4次云云。
    惟上揭起訴之犯罪事實，除經本院認定罪證明確如附表一所
    示者外，逾此範圍部分，依卷附證據資料，尚不能證明，因
    公訴人認上開不能證明部分與其餘成立犯罪部分，具有連續
    犯之裁判上一罪關係，爰不另為無罪之諭知。至於被告犯罪
    時間之起迄，檢察官認定係90年4月初至同年6月底，惟依證
    人李勝錄警詢所述之購買毒品期間，應認被告係自90年3、4
    月初起至同年6、7月間販賣毒品海洛因予李勝錄，因被告逾
    起訴書所指期間之販毒行為，與經起訴而成立罪責部分，具
    有裁判上一罪之關係，依審判不可分原則，本院自得併予審
    判。再被告販賣第二級毒品之價格為每包 1,000元，已據證
    人廖文毅證述明確在卷，起訴書載稱價額為 2,000元，亦屬
    有誤。復按毒品危害防制條例第4條第1項、第 2項規定，販
    賣第一級毒品罪之法定刑為「死刑或無期徒刑；處無期徒刑
    者，得併科新台幣一千萬元以下罰金」，而販賣第二級毒品
    罪之法定刑為「無期徒刑或七年以上有期徒刑，得併科新台
    幣七百萬元以下罰金」，然同為販賣第一、二級毒品者，其
    原因動機不一，犯罪情節未必盡同，或有大盤毒梟者，亦有
    中、小盤之分，所造成危害社會之程度自屬有異，法律科處
    此類犯罪，所規定之法定最低本刑卻規定相同，顯有違「罰
    當其罪」之原則。職是之故，若審酌個案情狀，認為處以較
    低之有期徒刑，即可收懲儆之效，並足以達到防衛社會目的
    者，自非不可依客觀之犯行與主觀之惡性二者加以考量其情
    狀，是否有可憫恕之處，適用刑法第59條之規定酌量減輕其
    刑，期使個案裁判之量刑，能斟酌至當，符合比例原則。揆
    之本案卷證資料，被告販賣第一、二級毒品之次數、數量及
    所得金錢，顯無從與大盤毒梟相擬，核其情節，所犯二罪若
    處以最輕法定本刑，猶嫌過重，實屬情輕法重，在客觀上足
    以引起一般之同情，難認無可憫恕之處，依其情狀處以有期
    徒刑，始符量刑之平允，爰依修正後刑法第59條之規定，酌
    量減輕其刑，並依法先加重再減輕之。是以原審認定被告罪
    證不足，而諭知無罪判決，認事用法，顯有違誤，檢察官上
    訴指摘原審判決不當，為有理由，自應將原審判決撤銷改判
    。爰審酌被告販賣毒品，戕害國民身心健康及危害社會治安
    甚鉅，惡性非輕，及販賣之規模及情節，及其犯罪之動機、
    目的、犯後之態度等一切情狀，所犯各罪分別量處如主文所
    示之刑，並定其應執行之刑。被告販賣第一、二級毒品所得
    如附表一編號3、4所示之金錢，應依毒品危害防制條例第19
    條第 1項規定，諭知沒收，如全部或一部不能沒收時，以其
    財產抵償之。又按毒品危害防制條例第19條第 1項規定之義
    務沒收，固為刑法之特別規定，但上開法條既無「不問屬於
    犯人與否，沒收之」之規定，仍應以該物品屬於犯人所有者
    為限，始應予以沒收，庶符沒收制度之基本原則（最高法院
    90年度台上字第626號判決要旨參照）。查附表一編號1所示
    之行動電話 1具，雖係供被告犯本案之罪所用之器具，但非
    屬被告所有，而係其母親所有，借予被告使用，已經檢察官
    發交被告還予其母親等情，業據被告於本院審理時供述在卷
    （見本院96年度重上(三)字第19號卷第80頁），並有臺灣南投
    地方法院檢察署96年9月13日甲○治勤94執968字第 15708號
    函在卷可參（見上揭本院卷第74頁）；而附表一編號 2所示
    之行動電話 1具，既非被告所有，亦查無事證足認係供被告
    犯本案所用之物，依法自不能併於本案宣告沒收。
據上論斷，應依刑事訴訟法第369條第1項前段、第364條、第299
條第1項前段、毒品危害防制條例第4條第1項、第2項、第19條第
1項，刑法第2條第 1項前段、第11條、第59條、修正前刑法第56
條、第51條第5款，判決如主文。
本案經檢察官乙○○到庭執行職務。
中　　華　　民　　國　　96　　年　　10　　月　　23　　日
            刑事第三庭  審判長法　官  王  增  瑜
                              法　官  廖  柏  基
                              法　官  蔡  紹  良
上列正本證明與原本無異。
如不服本判決應於收受送達後十日內向本院提出上訴書狀，其未
敘述上訴之理由者並得於提起上訴後十日內向本院補提理由書（
均須按他造當事人之人數附繕本）。
                              書記官  許  麗  花
中　　華　　民　　國　　96　　年　　10　　月　　 25　 日
附錄論罪科刑法條：
毒品危害防制條例第4條第1項、第2項：
製造、運輸、販賣第一級毒品者，處死刑或無期徒刑；處無期徒
刑者，得併科新臺幣1千萬元以下罰金。
製造、運輸、販賣第二級毒品者，處無期徒刑或7年以上有期徒
刑，得併科新臺幣7百萬元以下罰金。
附表一：
┌──┬───────┬─────┬─────────────────────┐
│編號│物品名稱      │數量      │沒收依據及方式                            │
├──┼───────┼─────┼─────────────────────┤
│1   │門號0000000000│壹具      │依法不得併於本案宣告沒收                  │
│    │6號行動電話   │          │                                          │
├──┼───────┼─────┼─────────────────────┤
│2   │門號0000000000│壹具      │同上                                      │
│    │8號行動電話   │          │                                          │
├──┼───────┼─────┼─────────────────────┤
│3   │販賣第一級毒品│壹萬柒仟元│被告販賣第一級毒品所得之金錢，依毒品危害防│
│    │所得金錢 (新台│          │制條例第19條第1項規定沒收，如全部或一部不 │
│    │幣)           │          │能沒收時，以其財產抵償之。                │
├──┼───────┼─────┼─────────────────────┤
│4   │販賣第二級毒品│仟元    │被告販賣第二級毒品所得之金錢，依毒品危害防│
│    │所得金錢 (新台│          │制條例第19條第1項規定沒收，如全部或一部不 │
│    │幣)           │          │能沒收時，以其財產抵償之。                │
└──┴───────┴─────┴─────────────────────┘
附表二：
┌─┬─────┬──────┬────┬─────────┬─────┐
│編│販賣時間  │販賣地點    │販賣對象│販賣之數量、價格及│販賣所得  │
│號│          │            │        │交易等行為態樣方式│(新台幣)  │
├─┼─────┼──────┼────┼─────────┼─────┤
│1 │90年4月初 │南投縣南投市│廖文毅  │廖文毅前後5次先撥 │計10,000元│
│　│起至同年6 │南陽路343巷 │        │打丙○○所使用之門│          │
│  │月底      │12號4樓即美 │        │號00000000006號行 │          │
│  │          │滿天下大樓4 │        │動電話向丙○○表示│          │
│  │          │樓          │        │購買新台幣2,000元 │          │
│  │          │            │        │之第一級毒品海洛因│          │
│  │          │            │        │，由丙○○備妥相當│          │
│  │          │            │        │數額之海洛因，再於│          │
│  │          │            │        │左列地點交付予廖文│          │
│  │          │            │        │毅，並逐次當場收取│          │
│  │          │            │        │價金2,000元。     │          │
├─┼─────┼──────┼────┼─────────┼─────┤
│2 │90年3、4月│南投縣南投市│李勝錄  │李勝錄前後5次先撥 │計7,000元 │
│　│初起至同年│南陽路343巷 │        │打丙○○所使用之門│          │
│  │6、7月間  │12號4樓即美 │        │號00000000006號行 │          │
│  │          │滿天下大樓4 │        │動電話向丙○○表示│          │
│  │          │樓          │        │購買1,000元或3,000│          │
│  │          │            │        │元之第一級毒品海洛│          │
│  │          │            │        │因，由丙○○備妥相│          │
│  │          │            │        │當數額之海洛因，再│          │
│  │          │            │        │於左列地點交付予李│          │
│  │          │            │        │勝錄，並逐次當場收│          │
│  │          │            │        │取價金，其中1次交 │          │
│  │          │            │        │易價金為3,000元， │          │
│  │          │            │        │其餘4次為1,000元。│          │
├─┼─────┼──────┼────┼─────────┼─────┤
│3 │90年4月初 │南投縣南投市│廖文毅  │廖文毅前後3次先撥 │計3,000元 │
│　│起至同年6 │南陽路343巷 │        │打丙○○所使用之門│          │
│  │月底      │12號4樓即美 │        │號00000000006號行 │          │
│  │          │滿天下大樓4 │        │動電話向丙○○表示│          │
│  │          │樓          │        │購買新台幣1,000 元│          │
│  │          │            │        │之第二級毒品甲基安│          │
│  │          │            │        │非他命，由丙○○備│          │
│  │          │            │        │妥相當數額之甲基安│          │
│  │          │            │        │非他命，再於左列地│          │
│  │          │            │        │點交付予廖文毅，並│          │
│  │          │            │        │逐次當場收取價金1,│          │
│  │          │            │        │000元。           │          │
└─┴─────┴──────┴────┴─────────┴─────┘
